【裁判字號】    88,上訴,4582
【裁判日期】    890225
【裁判案由】    偽造文書等
【裁判全文】
臺灣高等法院刑事判決                          八十八年度上訴字第四五八二號
    上  訴  人
    即  被  告  丁○○
    選任辯護人  陳永誠
右上訴人因偽造文書等案件，不服臺灣台北地方法院八十八年度訴緝字第一八一號，
中華民國八十八年十一月五日第一審判決（起訴案號：臺灣台北地方法院檢察署八十
七年度偵字第二八四八號）提起上訴，本院判決如左：
    主  文
上訴駁回。
    事  實
一、丁○○與羅麗雲（業經原審以八十七年度訴字第一００七號案件判處有期徒刑二
    年二月），戊○○、甲○○、丙○○（以上三人均經原審八十七年度訴字第一０
    ０七號案件各判處有期徒刑二年），共同意圖為自己不法之所有，基於行使偽造
    私文書及詐欺之概括犯意，先由羅麗雲以聯文興業有限公司（下稱聯文公司）負
    責人名義，分別於民國八十一年十一月三十日，以（新台幣）二千五百六十一萬
    元向林高素鈴（代表伊與張漢榮、林育冬、林正雄、林正義等人）購買坐落台北
    市○○路○段一二七號，於八十二年四月七日，以一千七百三十萬向宏普建設股
    份有限公司（下稱宏普公司）購買坐落台北市○○○路○段二百九十五巷六弄十
    九號一樓，於八十二年八月二十日，以九百五十萬向周駱煌購買坐落台北市○○
    街二百八十四號等之房屋土地，並簽訂不動產買賣契約書，簽約後分別以戊○○
    、甲○○、丁○○等人之名義辦理過戶。惟事後，丁○○等五人未經宏普公司、
    林高素鈴、周駱煌、張漢華、林育冬、林正雄同意，即由丁○○在不詳時地，偽
    造上開人之印章，及由丁○○於不詳時間，在台北市○○○路某處與台北市○○
    路一百八十五號四樓處，分別重新製作三份與宏普公司、林高素鈴、周駱煌之不
    動產買賣契約書，並將買受人分別改為戊○○、甲○○、丁○○、買賣價金及日
    期則分別改為六千一百七十萬元（未書寫日期）、六千萬元（八十一年十二月五
    日）、二千一百萬元（未書寫日期），再偽造宏普公司、林高素鈴、張漢榮、林
    育冬、林正雄、林正義、周駱煌之署押及印文於上開三份偽造之不動產買賣契約
    書上，由丁○○、丙○○及羅麗雲分別於八十二年三月十五日、同年六月二日、
    同年九月六日，持偽造之不動產契約書向台北市第九信用合作社（下稱台北九信
    ）雙園分社申請貸款，使台北九信雙園分社陷於錯誤，高估不動產價值而貸放共
    計八千二百萬元之貸款，遠高於原來之買賣價金，足以生損害於林高素鈴、張漢
    華、林育冬、林正義、周駱煌、宏普公司及台北九信之權益。嗣丁○○、丙○○
    及羅麗雲繳交利息半年後未繳，台北九信雙園分社始知受騙。
二、案經法務部調查局台北市調查處報請台灣台北地方法院檢察署檢察官偵查起訴。
    理  由
一、訊據上訴人即被告丁○○固坦承向台北九信雙園分社貸得右揭款項，然矢口否認
    詐欺犯行，辯稱：伊係委託代書處理，且係依市價重寫不動產價格於契約書上，
    並未詐欺台北九信雙園分社，本案均為伊一人所為，與羅麗雲、戊○○、丙○○
    、甲○○等人無關云云。惟查：被告確有偽造前開不動產買賣契約之事實，已據
    其於原審供明，（見原審卷第五十五頁、第五十六頁），且被告與羅麗雲、戊○○、丙○○、甲○○右揭行使偽造私文書及詐欺等事實，亦據被害人台北九信雙
    園分社職員乙○○於警訊、偵查、原審中指訴詳確（見偵查卷第五十三頁、第一
    ０七頁、原審八十七年度訴字第一００七號卷附之八十七年九月二十三日訊問筆
    錄），並經證人即系爭三棟房屋出賣人林高素鈴、林楙秋（受林高素鈴委託簽約
    ）、周麗惠（受周駱煌委託簽約）、宏普公司負責人段津華及職員蔡敏惠（受宏
    普公司委任簽約）分別於偵查中及原審審理中證稱台北市○○路、忠孝東路、臥
    龍街三棟房屋買賣價金分別為二千五百六十一萬元、一千七百三十萬元及九百五
    十萬元，且未曾在被告等持以向台北九信雙園分行貸款之三份買賣契約書上簽章
    屬實，（見偵查卷第一０四頁、第一一六頁、第一二五頁、原審八十七年度訴字
    第一００七號卷附之八十七年九月二十三日訊問筆錄、八十八年一月十三日訊問
    筆錄、八十八年三月十日訊問筆錄），且有偽造之不動產契約書、借款申請書、
    擔保放款借據各三份在卷可稽（均附於偵查卷），被告所辯未偽造云云，不足採
    信。次被告雖辯稱羅麗雲、戊○○、丙○○及甲○○不知情，然羅麗雲、戊○○
    、丙○○及甲○○四人於原審均自承參與上開三棟房屋之買賣，（見原審八十七
    年度訴字第一００七號判決書之記載），且羅麗雲、丁○○、丙○○、甲○○與
    被告至台北九信雙園分社貸款時，丙○○、羅麗雲為貸款人，甲○○、戊○○為
    房屋所有權人，均因貸款需要對保而須親自到場簽署所有相關文件，應知每棟房
    屋貸款金額均高達數千萬之譜，羅麗雲、戊○○、丙○○及甲○○四人均須因此
    負債數千萬元，然其四人豈有毫不過問之情節，是足見被告有關羅麗雲、戊○○
    、丙○○及甲○○四人不知情之辯解，顯係護之詞。末查被告雖辯稱其係以市
    價重寫不動產價格於契約書上，向其台北九信雙園分社貸款，並未詐欺台北九信
    雙園分社等語，然被告向台北九信雙園分社申請貸款時，於借款申請書上有關借
    錢用途，均載為置產資金，故而本件房屋價金實為貸放額度之重要參考因素，尤
    其再參酌被告於房屋買賣契約書上均載明「尾款為配合買方銀行貸款，俟銀行核
    准撥款時乙次付清等語。益徵被告申請貸款目的僅在償還房屋買賣價金，其偽造
    高於原買賣價金數倍之金額，再持以向台北九信雙園分社申請貸放借款，顯有使
    台北九信雙園分社高估買賣金額貸放借款之故意，縱然台北九信雙園分社曾經審
    查房屋地價始決定貸放金額，亦是基於其職權行使之結果，再衡之常情，台北九
    信雙園分社亦不可能貸放超過房屋買賣價金之借款予被告等，使之償還買賣價金
    ，從而被告所辯未詐欺台北九信雙園分社，顯非可採。綜上足見被告所辯無非卸
    責之詞，委無可取，因本件事証業已明確，自無再傳訊証人陳志偉之必要，被告
    右揭犯行，足堪認定。
二、核被告所為係犯刑法第二百十六條、第二百十條之行使偽造私文書罪及刑法第三
    百三十九條第一項之詐欺罪，被告與羅麗雲、戊○○、丙○○、甲○○均有犯意
    之聯絡及行為之分擔，皆為共同正犯，被告偽造印章、署押及印文為偽造私文書
    之部分行為，不另論罪，又其偽造私文書後復持以行使，偽造私文書之低度行為
    ，為高度之行使行為所吸收，亦不另論罪。被告多次行使偽造私文書及詐欺犯行
    ，均時間緊接，構成要件相同，顯係各基於概括犯意為之，應依連續犯規定各論
    以一罪，並加重其刑。且其所犯上開二罪間，有方法結果關係，應依牽連犯規定
    ，從較重之行使偽造私文書罪處斷。
三、原審適用刑法第二十八條、第五十六條、第二百十六條、第二百十條、第三百三
    十九條第一項、第五十五條、第二百十九條、罰金罰鍰提高標準條例第一條前段
    之規定，並於審酌被告為右揭犯行之策劃人，及因右揭犯罪所生損害，暨被告犯
    後態度等一切情狀，量處有期徒刑二年六月。並以被告交付予台北九信雙園分社
    之不動產買賣契約書上偽造之林高素鈴、張漢榮、林育冬、林正雄、林正義、宏
    普公司、周駱煌之印章、署押及印文，均依刑法第二百十九條規定，宣告沒收。
    經核並無不合，被告上訴意旨否認犯行，為無理由，應予駁回。
四、原審並以：被告雖於八十一年間亦另涉詐欺案件，由檢察官向原審起訴（原審繫
    屬日期為八十二年十二月十日），另由原審八十八年度易緝字第二六五號案件審
    理，此經原審調閱該八十八年度易緝字第二六五號案卷屬實，然因該案件被告犯
    罪時間為八十一年，與本件被告犯罪時間為八十二年間，時間上有一段差距，且
    該案被告犯罪手法係單純向訴外人石銘德詐欺現金，與本件犯罪手段為先偽造私
    文書再向金融機關詐欺，二者間顯有不同，是足見被告並非基於概括犯意為之，
    二案並非同一案件。且公訴人另以該署八十八年度偵字第一七七五九號案件，與
    本案為同一案件請求併審，但徵之該案被告涉嫌犯詐欺罪之時間為八十七年十月
    間，而本案被告犯罪時間為八十二年間，二案之犯罪時間之差距達五年之久，足
    徵被告並非基於概括犯意為之，該案與本案並非同一案件，依法不能併審，而加
    以指明，亦無不合，併此敘明。
據上論斷，應依刑事訴訟法第三百六十八條，判決如主文。
本案經檢察官蔡茂松到庭執行職務。
中    華    民    國    八十九    年      二        月      二十五      日
                          臺灣高等法院刑事第二十四庭
                              審判長法  官  帥  嘉  寶
                                    法  官  聶  齊  桓
                                    法  官  李  世  貴
右正本證明與原本無異。
如不服本判決應於收受送達後十日內向本院提出上訴書狀，其未敘述上訴之理由者並
得於提起上訴後十日內向本院補提理由書（均須按他造當事人之人數附繕本）。
                                    書記官  魏  汝  萍
中    華    民    國    八十九    年      二        月      二十九      日
附錄：本判決論罪科刑法條全文
刑法第二百十六條
行使第二百十條至第二百十五條之文書者，依偽造、變造文書或登載不實事項或使登
載不實事項之規定處斷。
刑法第二百十條
偽造、變造私文書，足以生損害於公眾或他人者，處五年以下有期徒刑。
刑法第三百三十九條第一項
一意圖為自己或第三人不法之所有，以詐術使人將本人或第三人之物交付者，處五年
  以下有期徒刑、拘役或科或併科一千元以下罰金。
二以前項方法得財產上不法之利益或使第三人得之者亦同。
三前二項之未遂犯罰之。


司法院資訊處製作；財團法人民間司法改革基金會備份。
